【裁判字號】    98,交抗,161
【裁判日期】    980408
【裁判案由】    聲明異議
【裁判全文】
臺灣高等法院高雄分院刑事裁定         98年度交抗字第161號
抗  告  人  交通部公路總局高雄區監理所澎湖監理站
代  表  人  乙○○
受處  分人  甲○○
上列抗告人因違反道路交通管理處罰條例聲明異議案件，不服臺
灣澎湖地方法院中華民國98年3 月5 日裁定（98年度交聲字第9
號），提起抗告，本院裁定如下：
    主  文
抗告駁回。
    理  由
一、抗告意旨略以：按汽車駕駛執照為駕駛汽車之許可憑證，依
    道路交通安全規則第61條規定之1 人1 照原則，取得較高一
    級車類之駕駛執照，准其駕駛較低級車類之車輛，本件受處
    分人酒後駕車違規時所駕駛之自小客車之資格憑證，為普通
    大貨車駕駛執照，且其駕駛執照使用已有違反道路交通管理
    處罰條例第35條第1 項規定之具體事實，自應以其領有之普
    通大貨車駕駛執照為吊扣處分。又吊扣駕駛執照處分之目的
    ，並非僅為處罰違反道路交通管理事件之行為人，尚有暫時
    禁止行為人於道路上駕駛，以免其短期內再犯造成用路人傷
    亡，倘因酒醉駕駛自用小客車者無此型車駕駛執照而得以免
    於吊扣其他汽車駕駛執照，無異容許此不安全駕駛者，可以
    反覆經常酒駕違規，並非酒駕違規立法之目的。本所依據道
    路交通管理處罰條例第35條第1 項規定，裁處吊扣異議人普
    通大貨車駕駛執照12個月之處分，應無不當。爰提起抗告請
    撤銷原裁定，更為適法之裁定等語。
二、本案經本院審理結果，認第一審裁定認事用法均無不當，應
    予維持，並引用第一審裁定書記載之理由（如附件）。
三、經查道路交通管理處罰條例第68條之修正理由，顯見依修正
    後道路交通管理處罰條例第68條規定，汽車駕駛人因違反道
    路交通管理處罰條例及道路交通安全規則之規定，受「吊扣
    」駕駛執照處分時，僅能「吊扣」違規當時所駕駛車輛之駕
    駛執照，不再「吊扣」其持有各級車類之駕駛執照甚明。本
    件受處分人若無自小客車駕駛執照可供吊扣時，吊扣其普通
    大貨車駕駛執照以代之，同時造成限制受處分人繼續駕駛普
    通小型車之結果（即影響其工作及生活），所造成之損害已
    與欲達成目的之利益顯失均衡。則抗告人因受處分人駕駛自
    小客車而有上開違規行為，因而逕行吊扣其普通大貨車駕駛
    執照，顯已逾越修正後道路交通管理處罰條例第68條之規範
    亦明。原裁定因認抗告人依道路交通管理處罰條例第35條第
    1 項第1 款之規定，裁處吊扣受處分人普通小型車駕駛執照
    12個月，即有違誤，因而將原處分撤銷，並就該撤銷部分為
    不罰之諭知，經核並無違誤。
四、綜上所述，原審因而裁定撤銷原處分內容關於罰鍰、吊扣駕
    駛執照部分，並就吊扣駕駛執照部分，另為異議人不罰之諭
    知尚屬允當。抗告人所執上情並非可採，本件抗告無理由，
    應予駁回。
據上論結，應依道路交通案件處理辦法第26條，刑事訴訟法第41
2 條，裁定如主文。
中    華    民    國    98    年    4     月    8     日
                刑事第一庭  審判長法  官  郭雅美
                                  法  官  徐美麗
                                  法  官  張意聰
以上正本證明與原本無異。
本裁定不得再抗告。
中    華    民    國    98    年    4     月    8     日
                                  書記官  陳金
附件：
臺灣澎湖地方法院交通事件裁定     98年度交聲字第9號
原處分機關  交通部公路總局高雄區監理所澎湖監理站
異  議  人  甲○○  男  49歲（民國○○年○月○○日生）
即受處分人          身分證統一編號：Ｚ000000000號
                    住澎湖縣馬公市山水里123-2號
上列受處分人因違反道路交通管理處罰條例案件，對於交通部公
路總局高雄區監理所澎湖監理站於中華民國98年2 月16日所為之
處分（澎監違裁字第裁84-T00000000號）聲明異議，本院裁定如
下：
    主    文
原處分關於甲○○酒精濃度超過規定標準，吊扣駕駛執照拾貳個
月部分撤銷。
上開撤銷部分不罰。
其餘異議駁回。
    理    由
一、原處分機關處分意旨略以：異議人即受處分人甲○○於民國
    98年2 月6 日18時46分，駕駛車牌號碼WX－1189號自小客車
    ，在澎204 縣道文澳段附近，酒後駕車，經警攔停施予呼氣
    酒精測試，測試值達0.41mg/l，已超過標準，經警開單舉發
    ，受處分人違規屬實，依道路交通管理處罰條例第35條第1
    項第1 款之規定，裁罰新臺幣（下同）3 萬4500元，吊扣其
    駕駛執照12月，並施以道安講習。
二、受處分人異議意旨略以：伊係駕駛自小客車時酒醉駕車，卻
    遭吊扣普通大貨車駕照，影響權益甚鉅，爰依法聲明異議，
    請求撤銷原處分等語。
三、按汽車駕駛人飲用酒類或其他類似物後其吐氣所含酒精濃度
    超過每公升0.25毫克以上，不得駕車；汽車駕駛人，駕駛汽
    車經測試檢定酒精濃度超過規定標準，處汽車駕駛人1 萬5
    千元以上6 萬元以下罰鍰，並當場移置保管該汽車及吊扣其
    駕駛執照1 年，道路交通安全規則第114 條第2 款、道路交
    通管理處罰條例第35條第1 項第1 款分別定有明文。復按道
    路交通管理處罰條例第68條業於94年12月14日修正，並自95
    年3 月1 日施行，修正前之道路交通管理處罰條例第68條規
    定：「汽車駕駛人，因違反本條例及道路交通安全規則之規
    定，受吊扣或吊銷駕駛執照處分時，吊扣或吊銷其持有各級
    車類之駕駛執照」，其立法意旨在於違規行為對道路交通秩
    序之維持及道路交通安全已生較大之影響，故規定吊扣或吊
    銷其持有各級車類之駕駛執照，以限制其繼續駕車行駛道路
    之權利，其係屬駕駛行為之限制，並不因所持駕駛執照種類
    不同而有所差異。而修正後之道路交通管理處罰條例第68條
    規定：「汽車駕駛人，因違反本條例及道路交通安全規則之
    規定，受吊銷駕駛執照處分時，吊銷其持有各級車類之駕駛
    執照」，其立法理由略以：「原條文將違法或違規駕駛人所
    持有各級車類之駕駛執照一併吊扣或吊銷，失之過酷，影響
    人民工作及生活甚鉅，爰修正之」等語。故依修正後道路交
    通管理處罰條例第68條之規定觀之，受吊扣駕駛執照處分，
    不再吊扣其持有各級車類之駕駛執照，僅於受吊銷駕駛執照
    處分時，始吊銷其持有各級車類之駕駛執照，而限縮修正前
    條文之適用範圍，即受吊扣駕駛執照處分，不在本條規定適
    用之列。是依上開規定受吊銷駕照處分者，仍維持吊銷其持
    有各級車類之駕駛執照，至於受吊扣駕照處分者，則僅吊扣
    其違法或違規當時所駕駛車輛之駕駛執照，不再吊扣其持有
    各級車類之駕駛執照，其理甚明。
四、經查：
  (一)受處分人在前揭時、地駕駛自小客車經警檢測其酒精濃度超
    過標準（酒測呼氣值達每公升0.41毫克）之違規行為，受處
    分人於聲明異議中並不爭執，並有澎湖縣警察局舉發違反道
    路交通管理事件通知單及原處分機關之裁決書各1 份附卷可
    稽，其前開違規行為，固堪以認定。但本件受處分人上開違
    規行為係發生於98年2 月6 日，自應適用修正後之道路交通
    管理處罰條例第68條規定，而修正後道路交通管理處罰條例
    第68條之規定，既將「吊扣」等字刪除，是依上開說明，受
    處分人受吊扣駕駛執照處分時，自不得再吊扣其持有各級車
    類之駕駛執照，故原處分機關於作成吊扣駕駛執照處分時，
    應就行為人所應吊扣之駕駛執照種類予以限定，始符合依法
    行政原則。
  (二)本件受處分人係駕駛自小客車違反道路交通管理處罰條例第
    35條第1 項第1 款之規定，揆諸前揭法律規定及說明意旨，
    原處分機關依法即僅能吊扣其小自客車駕駛執照，並無得吊
    扣受處分人持有他級駕駛執照之依據，自不得因受處分人未
    領有自小客車駕駛執照，即吊扣其普通大貨車之駕駛執照以
    代之。是原處分機關以受處分人有上開違規行為，逕行裁處
    吊扣受處分人之普通大貨車駕駛執照，已難謂係適法之處分
    。又上開處置方式，雖可能產生無照駕駛之駕駛人，反而較
    有照駕駛之駕駛人得受有毋需吊扣駕駛執照處罰利益之疑慮
    ，然行政行為，採取之方法所造成之損害不得與欲達成目的
    之利益顯失均衡，為行政程序法第7 條第3 款所明定。本件
    受處分人並無自小客車駕駛執照可供吊扣，原處分機關因此
    吊扣受處分人普通大貨車之駕駛執照，雖可能達成杜絕受處
    分人將來繼續酒醉駕車之目的，惟亦同時造成剝奪受處分人
    駕駛普通大貨車之結果，對其工作及生活影響甚大，甚而危
    及其就業謀生問題，此所造成之損害，與欲達成目的之利益
    顯失均衡，復與前揭道路交通管理處罰條例第68條之修法意
    旨亦不相符合，益見其處分違法之處，自有未恰。
五、綜上所述，原處分機關僅能吊扣受處分人違規當時所駕駛之
    車輛種類即自小客車之駕駛執照，不得代以吊扣其普通大貨
    車之駕駛執照，原處分機關未審酌新修正之法律規定，逕對
    受處分人裁處吊扣普通大貨車駕駛執照12個月之處分，於法
    未合。是受處分人此部分異議為有理由，應由本院將此部分
    之處分撤銷，又因受處分人並無自小客車駕駛執照可供執行
    吊扣，爰就此部分另為不罰之諭知。至於原處分裁處罰鍰及
    施以道安講習部分，並無不當，該部分異議，並無理由，應
    予駁回。
六、據上論斷，應依道路交通管理處罰條例第87條第2 項，道路
    交通案件處理辦法第19條、第20條前段，裁定如主文。
中    華    民    國    98    年    3    月    5    日
                      交通法庭  法  官  李宛玲
右正本證明與原本無異。
如不服本裁定，應於裁定送達之翌日起5日內向本院提出抗告狀
（須附繕本）。
中    華    民    國    98    年    3    月    5    日
                                書記官  莊茹茵


司法院資訊處製作；財團法人民間司法改革基金會備份。
